【裁判字號】    99,消債抗,22
【裁判日期】    990524
【裁判案由】    更生事件
【裁判全文】
臺灣屏東地方法院民事裁定            99年度消債抗字第22號
抗  告  人  安泰商業銀行股份有限公司
法定代理人  甲○○
送達代收人  乙○○
上列當事人間因消費者債務清理條例聲明異議事件，抗告人對於
中華民國99年3 月25日本院99年度事聲字第28號第一審裁定提起
抗告，本院第二審合議庭裁定如下：
    主  文
抗告駁回。
抗告程序費用新臺幣壹仟元由抗告人負擔。
    理  由
一、抗告意旨以：相對人於更生事件財產及收入狀況報告書中陳
    述「95.5～97.7月收入共新臺幣（下同）720,000 元」，此
    與鈞院所述國稅局營利事業收入總額資料明顯不符合，因依
    據國稅局民國95年度營利事業收入總額為781,299 元，加計
    96年度營利事業收入總額為559,515 元，金額即高達1,340,
    814 元，遑論尚未加計97年度營利事業收入，此舉已符合消
    費者債務清理條例第63條第1 項第9 款應不予認可更生方案
    之規定。另相對人與配偶陳松全共同經營「一陽行」，並陳
    述每月收入18,000元，此18,000元收入為「一陽行」每月之
    總收入？或是相對人與配偶各半之收入？若為相對人與配偶
    之每月總收入為18,000元，扣除相對人陳報每月必要支出15
    ,059元後，此更生方案實無履行之可能，亦符合同條例第63
    條第1 項第8 款應不予認可更生方案之規定。若相對人之每
    月收入與配偶各半後為18,000元，抗告人認為相對人所陳述
    之必要支出中屬於營業支出費用如交通費4,000 元（運送貨
    物所需）、通訊費1,059 元（聯絡客戶所需）皆須與配偶共
    同分攤，而非由相對人獨自支付。為此爰依法提起本件抗告
    ，並聲明原裁定廢棄。
二、按消費者債務清理條例之制定乃為使負債務之消費者得依該
    條例所定程序清理其債務，調整其與債權人及其他利害關係
    人之權利義務關係，保障債權人之公平受償，謀求消費者經
    濟生活之更生，及社會經濟之發展（消費者債務清理條例第
    1 條規定），而經裁定開始更生後，其程序之遂行以更生方
    案為重心，該方案之認可與否，自應依該條例之立法目的而
    於消費者經濟生活之更生與債權人之公平受償保障間取得平
    衡，以避免債務人因恣意消費所造成之債務轉嫁予債權人負
    擔，或縱容投機不誠實之債務人濫用更生程序以規避其應負
    擔之償還責任。而於債務人有薪資、執行業務所得或其他固
    定收入之情形下，依該條例第64條之規定，除有該條第2 項
    所定之情形外，法院如認更生方案之條件公允者，即得不經
    債權人會議可決，逕依債務人之聲請或依職權以裁定認可更
    生方案，是以如無該條例第63條第1 項或第64條第2 項不應
    認可更生方案之情形，法院自應斟酌債務人之財產收入狀況
    、積欠債務之緣由、債務人所提更生方案之還款計畫是否有
    浪費之情事、債務人實際生活上有無特殊困難等情狀而為更
    生方案之條件是否為公允之審認，以符合該條例之立法目的
    。
三、本件抗告人固以前詞而為主張，惟查：
(一)、抗告人指稱「相對人於更生事件財產及收入狀況報告書中陳
    述『95.5～97.7月收入共新臺幣（下同）720,000 元』，此
    與鈞院所述國稅局營利事業收入總額資料明顯不符合，此舉
    已符合消費者債務清理條例第63條第1 項第9 款應不予認可
    更生方案之規定」。惟遍查全卷並無相對人於更生事件財產
    及收入狀況報告書中陳述「95.5～97.7月收入共720,000 元
    」之情事，抗告人所言即不足採。
(二)、抗告人另指稱「相對人與配偶陳松全共同經營『一陽行』，
    並陳述每月收入18,000元，此18,000元收入為『一陽行』每
    月之總收入？或是相對人與配偶各半之收入？若為相對人與
    配偶之每月總收入為18,000元，扣除相對人陳報每月必要支
    出15,059元後，此更生方案實無履行之可能，亦符合同條例
    第63條第1 項第8 款應不予認可更生方案之規定」。查相對
    人陳報所得每月收入約15,000～18,000，並提出收入切結書
    附卷（本院98年度司執消債更字第13號卷，第224 頁），參
    酌其財產歸屬資料（本院97年度消債更字第28號卷，第10頁
    ）及財政部臺灣省南區國稅局94、95、96年度營利事業所得
    稅結算申報核定通知書（本院97年度消債更字第28號卷，第
    99～101 頁）等資料，堪認相對人每月收入約18,000元，原
    更生方案與原審裁定認定並無不當，抗告人猶仍執前詞提起
    抗告，亦不足採。
(三)、抗告人復指稱「若相對人之每月收入與配偶各半後為18,000
    元，抗告人認為相對人所陳述之必要支出中屬於營業支出費
    用如交通費4,000 元（運送貨物所需）、通訊費1,059 元（
    聯絡客戶所需）皆須與配偶共同分攤，而非由相對人獨自支
    付」。查相對人王淑蜂於98年4 月1 日民事陳報狀所列交通
    費4,000 元及通訊費1,059 元（本院97年度消債更字第28號
    卷，第115 頁），乃指其配偶陳松全之生活必要支出，而非
    相對人之必要之支出；此外遍查全卷亦無抗告人所稱相對人
    必要支出中交通費4,000 元、通訊費1,059 元之情節。
四、另查相對人提出之更生方案，以其每月收入約18,000元，扣
    除生活必要費用後，願每月清償5,000 元，以1 個月為一期
    於清償24期後，於第25期起，因其女已成年，乃提高清償金
    額為每月清償8,000 元，至第96期。以相對人列負擔之子女
    扶養費每月僅約3,000元，預留生活必要費用每月僅約10,00
    0 元，足認已撙節支出盡力清償，核相對人所提出之上開更
    生方案條件，僅係維持基本生活之需求，同時兼顧到債權人
    權益之保障，揆諸前開說明，本院認為更生方案應屬公允、
    適當、可行。此外又查無相對人有該條例第63條第1 項或第
    64 條 第2 項不應認可更生方案之情形，原審裁定駁回抗告
    之人異議核無違誤，抗告意旨指摘原裁定不當，求予廢棄原
    審裁定，為無理由，應予駁回。
五、據上論結，本件抗告為無理由，依消費者債務清理條例第11
    條第2 項、第15條，民事訴訟法第495 條之1 第1 項、第44
    9 條第1 項、第95條、第78條，裁定如主文。
中    華    民    國    99    年    5     月    24    日
              民事第二庭   審判長法  官   張世賢
                                 法  官   陳威宏
                                 法  官   胡晏彰
正本係照原本作成。
本裁定不得抗告。
中    華    民    國    99    年    5     月    24    日
                                 書記官  郭松菊

司法院資訊處製作；財團法人民間司法改革基金會備份。
